臺灣屏東地方法院民事裁定　
111年度監宣字第36號
聲  請  人  林祝實  

相  對  人  林佳珍  

上列聲請人聲請監護宣告事件，本院裁定如下：
    主  文
聲請駁回。
聲請程序費用由聲請人負擔。
    理  由
一、聲請意旨略以：聲請人為相對人之父親，相對人因意外致創
    傷性第五頸椎脊髓損傷，現已達不能為意思表示或受意思表
    示或不能辨識其意思表示之程度，聲請人爰依法聲請本院准
    予對相對人為監護宣告等語。
二、按「對於因精神障礙或其他心智缺陷，致不能為意思表示或
    受意思表示，或不能辨識其意思表示之效果者，法院得因本
    人、配偶、四親等內之親屬、最近一年有同居事實之其他親
    屬、檢察官、主管機關、社會福利機構、輔助人、意定監護
    受任人或其他利害關係人之聲請，為監護之宣告。」，民法
    第14條第1 項定有明文。又「上開意思表示等能力顯有不足
    者，得為輔助之宣告」，民法第15條之1 第1 項亦有規定。
    所謂精神障礙或其他心智缺陷，致不能為意思表示或受意思
    表示，或不能辨識其意思表示之效果，即對於自己行為之利
    害得失已陷於不能處理或瞭解者而言。而不能處理或瞭解者
    ，係指一般性、日常性事務不能處理或瞭解，若僅欠缺專業
    或特定事務之處理能力，自不能認為有監護宣告之原因。另
    「法院應於鑑定人前，就應受監護宣告之人之精神或心智狀
    況，訊問鑑定人及應受監護宣告之人，始得為監護之宣告。
    但有事實足認無訊問之必要者，不在此限。鑑定應有精神科
    專科醫師或具精神科經驗之醫師參與並出具書面報告。
　　」，家事事件法第167 條亦有明定，且依同法第178 條2 項
    規定，於聲請輔助宣告事件準用之。
三、經查，本件聲請人主張其為相對人之父親，而相對人因患有
    創傷性第五頸椎脊髓損傷，現已達不能為意思表示或受意思
    表示或不能辨識其意思表示之程度等語，惟本院依法對相對
    人進行鑑定程序，其經黃文翔醫師鑑定後認為：「個案各項
    功能退化嚴重，生活完全無自理能力，必須長期依賴家人、
    醫療或養護機構照顧。但是個案受損的是周邊的脊髓神經，
    以致於四肢活動能力嚴重受損，並且合併大小便失禁。但是
    個案認知功能並無受損，記憶能力、語言表達能力與計算能
    力、現實判斷能力都還在正常範圍內。因而可以判斷個案個
    人之認知功能尚無失能。為意思表示或受意思表示或辨識其
    意思表示效果之能力幾乎沒有喪失。可以判定為具有意思能
    力。建議該個案應該並未達到監護宣告或輔助宣告之標準。
    」，有屏安醫療社團法人屏安醫院函文暨所附精神鑑定報告
    書各1 份在卷可憑，而上揭鑑定報告書係由醫師對相對人進
    行相關醫學檢查及會談後，所為之專業鑑定意見，自應可採
    納。從而，相對人目前之精神狀況並未達監護宣告或輔助宣
    告之標準，應可認定。
四、綜上，相對人業經鑑定尚未達監護宣告或輔助宣告之標準，
    則聲請人請求對相對人為監護宣告，自無理由，應予駁回。
五、依家事事件法第164 條第3 項，裁定如主文。
中　　華　　民　　國　　111 　年　　3 　　月　　14　　日
                      家事法庭法  官  李芳南
以上正本係照原本作成。
如對本裁定抗告須於裁定送達後10日內向本院提出抗告狀，並繳
納抗告費1,000 元。
中　　華　　民　　國　　111 　年　　3 　　月　　14　　日
                              書記官　周秀香